臺灣桃園地方法院民事簡易判決　　　 109年度桃簡字第2247號
原　　　告　陳顗名　
被　　　告　趙英治　
訴訟代理人　林思琪　
上列當事人間請求確認本票債權不存在事件，本院於民國110 年
10月8 日言詞辯論終結，判決如下：
    主      文
原告之訴駁回。
訴訟費用由原告負擔。
    事實及理由
壹、程序事項：
    按確認法律關係之訴，非原告有即受確認判決之法律上利益
    者，不得提起之，民事訴訟法第247 條第1 項前段定有明文
    。而所謂即受確認判決之法律上利益，係指法律關係之存否
    不明確，原告主觀上認其在法律上之地位有不安之狀態存在
    ，且此種不安之狀態，能以確認判決將之除去者而言，若縱
    經法院判決確認，亦不能除去其不安之狀態者，即難認有受
    確認判決之法律上利益（最高法院52年台上字第1240號判決
    要旨參照）。查被告執原告所簽發如附表編號1 至6 所示之
    本票（下合稱系爭本票）向臺灣新北地方法院聲請強制執行
    ，經該院以109 年度司票字第7746號本票裁定准予強制執行
    ，而原告否認被告就系爭本票之票據債權存在，則兩造就原
    告應否負擔系爭本票債務有所爭執，此法律關係之存否不明
    確，致原告在私法上之地位有受侵害之危險，而此項危險得
    以對於被告之確認判決除去之，是原告有即受確認判決之法
    律上利益，揆諸前揭說明，原告提起本件確認之訴，應予准
    許。
貳、實體事項：
一、原告主張：被告經由原告介紹投資訴外人繁金合國際貿易有
    限公司（下稱繁金合公司），投資方式係以信用卡刷卡儲值
    存入繁金合公司負責人即訴外人王惟誠之PCHOME帳戶點數以
    購買商品銷售後分潤，惟王惟誠於民國109 年9 月因違反銀
    行法等案件遭羈押禁見，並經臺灣新北地方檢察署（下稱新
    北地檢署）檢察官以109 年度偵字第40211 號起訴書提起公
    訴，同為投資人之原告被調查局約談時，始知投資案為騙局
    ，原告亦為受害人之一，並向其下線即被告解釋跟道歉，在
    王惟誠還沒有被調查前，自109 年3 月起已無法給付投資款
    ，但原告當時一直以為繁金合公司有賺錢，所以不斷安撫被
    告，詎被告竟請親戚出面恐嚇並脅迫原告簽發系爭本票，然
    兩造間並無債權債務關係，是認系爭本票之原因關係不存在
    等語。並聲明：確認被告所持有之系爭本票債權對原告不存
    在。
二、被告則以：原告在系爭本票上簽名，自應負票據責任。且原
    告是被告的投資上線，說服被告做信用卡借款投資，而被告
    與繁金合公司於109 年6 月9 日簽署協議書（下稱系爭協議
    書），由原告擔任繁金合公司之連帶保證人，就繁金合公司
    同意還款之金額新臺幣（下同）110 萬元負連帶保證責任，
    並簽發系爭本票擔保履行系爭協議書之內容，惟原告與繁金
    合公司並未依約還款等語，資為抗辯。並聲明：原告之訴駁
    回。
三、得心證之理由：
（一）按原告（票據債務人）依票據法第13條前段規定之反面解
      釋，對被告（票據執票人）主張兩造間存有直接抗辯之事
      由，而提起確認票據債權不存在之訴者，因票據係文義證
      券及無因證券，屬不要因行為，票據行為一經成立後，即
      與其基礎之原因關係各自獨立，而完全不沾染原因關係之
      色彩，亦即票據原因應自票據行為中抽離，而不影響票據
      之效力（或稱無色性或抽象性）。此項票據之無因性，為
      促進票據之流通，應絕對予以維護，初不問其是否為票據
      直接前、後手間而有不同。故執票人於上開訴訟中，祇須
      就該票據作成之真實負證明之責，關於票據給付之原因，
      並不負證明之責任。（參見最高法院48年台上字第101 號
      、49年台上字第334 號、50年台上字第1659號及64年台上
      字第1540號判決意旨）。於此情形，票據債務人仍應就其
      抗辯之原因事由，先負舉證責任，俾貫徹票據無因性之本
      質，以維票據之流通性。執票人在該確認票據債權不存在
      之訴訟類型，僅須依民事訴訟法第195 條及第266 條第3
      項之規定，負真實完全及具體化之陳述義務，尚不因此而
      生舉證責任倒置或舉證責任轉換之效果（最高法院103 年
      度台簡上字第19號裁判要旨參照）。查系爭本票係由原告
      簽發交付予被告收執，兩造為直接前後手關係，今原告主
      張兩造並無債權債務關係，簽發系爭本票係遭脅迫所致云
      云，既為被告所否認，揆諸前揭規定及說明，自應由原告
      就遭脅迫乙情負舉證責任。
（二）經查，原告主張被告找親戚出面恐嚇要原告及家人名譽受
      損，甚至要去找原告的家人，不得不簽發系爭本票等語，
      固據提出網路截圖畫面、簡訊內容、錄音譯文、錄影翻拍
      畫面等為證（見本院卷第48至51頁），惟觀諸原告所提出
      之對話及錄音內容，無非是要提告原告詐欺、要去調查局
      或開記者會公布原告及家人的照片、要求原告拿錢出來等
      等，然原告所介紹被告投資之繁金合公司負責人王惟誠因
      違反銀行法等案件遭起訴乙節，有該案起訴書附卷可稽（
      見本院卷第19至27頁），是被告主觀上認為身為其投資上
      線的原告與王惟誠為吸金案之同夥而共同詐取被告錢財，
      衡情合乎常理，且提告本為其訴訟上之權利，並無不法。
      再者，被告辯稱原告在系爭協議書簽名擔任繁金合公司之
      連帶保證人，願就110 萬元負連帶保證責任等語，並提出
      系爭協議書在卷可查（見本院卷第16頁），且為原告所不
      爭執，足認原告應依系爭協議書與繁金合公司負連帶清償
      責任，故被告一再要求原告依約還款，亦非無據。又被告
      持原告之臉書個人網頁之照片要求原告還款否則將公布原
      告照片（見本院卷第49頁），而臉書個人網頁之照片本為
      公開，此部分亦難認有脅迫之舉。況依原告所提出之照片
      （見本院卷第50至51頁），可知兩造之協商地點係位於戶
      外之公開場所，且未見何人有行恫嚇或脅迫之情事，從而
      ，原告主張簽發系爭本票之意思表示受脅迫，不足採信。
四、綜上所述，原告主張其簽發系爭本票之意思表示受脅迫，難
    認已盡舉證之責任，則原告以受脅迫為由撤銷簽發系爭本票
    之意思表示，即屬無據，故其請求確認被告所持有之系爭本
    票債權對原告不存在，為無理由，應予駁回。
五、本件事證已臻明確，兩造其餘主張、陳述及所提證據，核與
    判決結果不生影響，爰不一一論述，併此敘明。
六、訟費用負擔之依據：民事訴訟法第78條。
中    華    民    國   110    年    11    月    12    日
                  桃園簡易庭  法  官  陳容蓉
以上為正本係照原本作成。
如不服本判決，應於送達後20日內，向本院提出上訴狀並表明上
訴理由，如於本判決宣示後送達前提起上訴者，應於判決送達後
20日內補提上訴理由書（須附繕本）。
如委任律師提起上訴者，應一併繳納上訴審裁判費。
中    華    民    國   110    年    11    月    12    日
                              書記官  王翰揚
附表：
┌──┬───────┬───────┬───────┬───────┬──────┬───┐
│編號│發    票    日│票  面  金  額│到    期    日│利 息 起 算 日│ 票 據 號 碼│備  註│
│    │              │（新  臺  幣）│              │              │            │      │
├──┼───────┼───────┼───────┼───────┼──────┼───┤
│001 │109年7月19日  │330,000元     │未記載視為見票│109年7月19日  │503126      │      │
│    │              │              │即付          │              │            │      │
├──┼───────┼───────┼───────┼───────┼──────┼───┤
│002 │109年7月19日  │130,000元     │未記載視為見票│109年7月19日  │503128      │      │
│    │              │              │即付          │              │            │      │
├──┼───────┼───────┼───────┼───────┼──────┼───┤
│003 │109年7月19日  │130,000元     │未記載視為見票│109年7月19日  │503129      │      │
│    │              │              │即付          │              │            │      │
├──┼───────┼───────┼───────┼───────┼──────┼───┤
│004 │109年7月19日  │100,000元     │未記載視為見票│109年7月19日  │503130      │      │
│    │              │              │即付          │              │            │      │
├──┼───────┼───────┼───────┼───────┼──────┼───┤
│005 │109年7月19日  │130,000元     │未記載視為見票│109年7月19日  │503131      │      │
│    │              │              │即付          │              │            │      │
├──┼───────┼───────┼───────┼───────┼──────┼───┤
│006 │109年7月19日  │130,000元     │未記載視為見票│109年7月19日  │503132      │      │
│    │              │              │即付          │              │            │      │
└──┴───────┴───────┴───────┴───────┴──────┴───┘